臺灣高雄地方法院刑事判決　　　　　　　　　　　　九十三年度訴字第一八五號
　　公　訴　人　臺灣高雄地方法院檢察署檢察官
　　被　　　告　乙○○
右列被告因常業詐欺等案件，經檢察官聲請簡易判決處刑（臺灣高雄地方法院檢察署
九十三年度偵字第八六九三號），及移
年度偵字第一一五三八號），本院認不宜以簡易判決處刑，改依通常程序審理，嗣因
被告就被訴事實為有罪之陳述，經本院合議庭裁定由受命法官獨任適用簡式審判程序
審理，本院判決如左：
    主  文
乙○○幫助連續意圖為自己不法之所有，以詐術使人將本人之物交付，處有期徒刑肆
月，如易科罰金，以參佰元折算壹日。
    事  實
一、乙○○可預見將自己所有之金融機關存款帳戶之存摺、提款卡及印鑑等物提供他
    人使用，可能幫助他人遂行詐欺取財之犯罪目的，竟仍基於幫助他人犯詐欺罪之
    不確定故意，於民國九十二年五月上旬某日，見報紙上刊登存摺借款之廣告，因
    急需用款，遂撥打廣告上所留電話與不詳姓名、年籍綽號「小高」之成年男子（
    下稱「小高」）聯絡，並將其在左營南站郵局（局號0000000號）所開立
    之帳號00000000000000號帳戶之存摺、提款卡及印鑑章借予「小
    高」使用，而收受「小高」所交付之新臺幣（下同）三千元。「小高」與均不詳
    姓名、年籍分別自稱「宋主任」、「林主任」等成年男子（下稱「宋主任」、「
    林主任」）及不詳姓名、年籍之成年女子等人所組成之犯罪集團，在取得乙○○
    所提供之上開帳戶之存摺、提款卡及印鑑章後，即共同基於詐欺取財之概括犯意
    聯絡，連續於：(1)九十二年五月十七日上午十時許，由該集團中不詳女子假冒國
    稅局人員撥打電話給林簡黛，向其訛稱其夫林永鴻可辦理退稅一萬二千多元，請
    其撥打電話給「宋主任」辦理退稅，使林簡黛陷於錯誤，乃撥打電話給「宋主任
    」，並依「宋主任」指示持其所有彰化銀行西松分行帳號0000000000
    0000號帳戶之提款卡至提款機操作轉帳，因而將帳戶內存款二萬五千九百九
    十八元轉入乙○○上開帳戶，旋遭該集團成員分次提領一空。(2)於同日上午十時
    三十分許，由「宋主任」假冒國稅局人員撥打電話給丁○○，向其訛稱可辦理退
    稅，使丁○○陷於錯誤，依「宋主任」指示持其所有中國信託銀行板新分行帳號
    000000000000號帳戶之提款卡至提款機操作轉帳，因而將帳戶內存
    款五萬九千九百八十八元轉入乙○○上開帳戶，旋遭該集團成員分次提領一空。
    (3)於同年月二十日下午三時十五分許，由「林主任」假冒國稅局人員撥打電話至
    丙○○住處找其母許月嬌，並訛稱許月嬌可辦理退稅一萬二千九百六十六元，因
    許月嬌不了解情況，便由丙○○代為接聽，丙○○因而陷於錯誤，依「林主任」
    指示持其所有基隆市第一信用合作社帳號00000000000000000
    00號帳戶之提款卡至提款機操作轉帳，接續將帳戶內存款九萬九千八百九十九
    元及七萬八千九百九十八元共計十七萬八千八百九十七元轉入乙○○上開帳戶，
    旋遭該集團成員分次提領一空。嗣因林簡黛、丁○○、丙○○查覺受騙而報警處
    理，始查獲上情。
二、案經高雄市政府警察局左營分局報告臺灣高雄地方法院檢察署檢察官偵查後聲請
    簡易判決處刑，及臺灣臺中地方法院檢察署檢察官自動檢舉移送併案審理，經本
    院改依通常程序審理。
    理  由
一、按本件被告乙○○所犯係死刑、無期徒刑、最輕本刑為三年以上有期徒刑以外之
    罪，其於準備程序就前揭被訴事實為有罪之陳述，經受命法官告知簡式審判程序
    之旨，並聽取其與公訴人之意見後，本院認無不得或不宜改依簡式審判程序進行
    之情事，依刑事訴訟法第二百七十三條之一第一項、第二百八十四條之一規定，
    裁定本件由受命法官獨任進行簡式審判程序，合先敘明。
二、右揭犯罪事實，業據被告乙○○於警詢、偵查及本院審理中均坦承不諱，並經被
    害人林簡黛、丁○○、丙○○分別於警詢中指述甚詳，並有被害人丁○○提供之
    存摺明細、被害人丙○○提供之基隆市第一信用合作社自動櫃員機交易明細表等
    影本各二紙、被告上開帳戶之郵政存簿儲金立帳申請書及存提款交易明細等影本
    各一份附卷可稽，足認被告前揭自白與事實相符，應堪採為被告有罪之證據。再
    參以金融帳戶為個人理財之工具，申請開設金融帳戶並無任何特殊之限制，一般
    民眾皆能自由申請開戶，並得同時在不同金融機構申請多數存款帳戶使用，乃眾
    所週知之事實，且依一般人之社會生活經驗，倘係合法收入，本可自行向金融機
    構開戶使用，而無蒐集他人帳戶之必要。又邇來，利用人頭帳戶作為出入帳戶，
    而向不特定民眾詐取金錢之犯罪案件層出不窮，且經媒體廣為披載，被告係成年
    且智力成熟之人，對此應知之甚詳，竟仍將其郵局帳戶之存摺、提款卡及印鑑章
    提供予「小高」等人所組成之犯罪集團使用，被告固不知該犯罪集團將用以作何
    犯罪用途，然對於該犯罪集團將利用其所提供之帳戶，用於犯罪之使用，顯屬可
    以預見其發生，且並不違背其本意，足見被告應有幫助該犯罪集團利用上開帳戶
    作為詐欺取財不法使用之不確定故意存在，要屬無疑。本案事證明確，被告右揭
    幫助連續詐欺取財之犯行，堪以認定。
三、查被告提供上開帳戶之存摺、提款卡及印鑑章予「小高」等人所組成之犯罪集團
    使用，使該集團成員得基於詐欺取財之概括犯意聯絡，連續向被害人林簡黛、丁○○、丙○○施用詐術，致使渠等均陷於錯誤，分別轉帳至被告上開帳戶內，而
    遂行詐欺取財之犯行，然被告單純提供帳戶予該集團使用之行為，並不等同於向
    被害人施以欺罔之詐術行為，且亦無證據證明被告有參與詐欺取財犯行之構成要
    件行為，其所為僅對於該集團遂行詐欺取財犯行資以助力，是核其所為，係犯刑
    法第三百三十九條第一項之詐欺取財罪之幫助犯，依刑法第三十條第二項規定，
    按正犯之刑減輕之。檢察官聲請簡易判決處刑書雖認被告係犯刑法第三百四十條
    之常業詐欺罪及洗錢防制法第九條第二項之洗錢罪之幫助犯，惟蒞庭檢察官已於
    本院九十三年十月十九日準備程序中當庭變更被告所犯法條為刑法第三百三十九
    條第一項之詐欺取財罪之幫助犯，本院自毋庸為變更法條之諭知，附此敘明。又
    被告以一個提供帳戶之行為，幫助犯罪集團連續向被害人林簡黛、丁○○、丙○○等人詐欺取財，僅有一個犯罪行為，不構成幫助犯之連續犯，而為幫助連續。
    而該犯罪集團成員基於單一之詐欺取財犯意，接續二次在電話中向被害人丙○○
    施用詐術，使其陷於錯誤，先後匯出二筆款項至被告上開帳戶內，屬接續犯。再
    檢察官雖未就被告幫助該犯罪集團詐騙被害人林簡黛部分之犯罪事實聲請簡易判
    決處刑，惟此部分與被告前揭幫助連續詐欺取財犯行間有事實上一罪之關係，為
    聲請簡易判決效力所及，本院自應併予審理。爰審酌被告因急需用款，而將郵局
    帳戶提供他人詐欺取財使用，紊亂社會正常交易秩序，並使不法之徒藉此輕易詐
    取財物，檢警難以追查緝捕，所造成之危害非輕，迄今未賠償被害人所受損害，
    惟念其並無受徒刑宣告之前科紀錄，有臺灣高等法院被告全國前案紀錄表一份在
    卷可憑，素行尚佳，因一時失慮，致遭犯罪集團利用，惡性非重，犯罪所得微薄
    ，犯後並坦承犯行，深具悔意等一切情狀，量處如主文所示之刑，並諭知易科罰
    金之折算標準。
據上論斷，應依刑事訴訟法第四百五十二條、第二百七十三條之一第一項、第二百八
十四條之一、第二百九十九條第一項前段，刑法第三百三十九條第一項、第三十條第
一項前段、第二項、第四十一條第一項、罰金罰鍰提高標準條例第一條前段、第二條
，判決如主文。
本案經檢察官甲○○到庭執行職務。
中      華      民      國    九十三    年      十      月    二十九    日
                                  臺灣高雄地方法院刑事庭
                                            法  官  王雅苑
右正本證明與原本無異。
如不服本判決，應於判決送達後十日內，向本院提出上訴狀。
                                            書記官  林志衡
中      華      民      國    九十三    年      十      月    二十九    日
附錄法條：
中華民國刑法第三百三十九條第一項
意圖為自己或第三人不法之所有，以詐術使人將本人或第三人之物交付者
，處五年以下有期徒刑、拘役或科或併科一千元以下罰金。
